【裁判字號】    98,訴,712
【裁判日期】    981027
【裁判案由】    拆屋還地
【裁判全文】
臺灣臺中地方法院民事判決               98年度訴字第712號
原      告  甲○○○
被      告  乙  ○
訴訟代理人  丙○○
上列當事人間請求拆屋還地事件，本院於民國98年9月29日言詞
辯論終結，判決如下：
    主  文
被告應將坐落臺中縣大肚鄉○○段1261地號土地如附圖所示Ａ部
分（面積59平方公尺）上之圍牆拆除，並將土地返還原告。
訴訟費用（除減縮部分外）由被告負擔。
    事實及理由
壹、程序事項：
    按訴狀送達後，原告不得將原訴變更或追加他訴，但上開規
    定於擴張或減縮應受判決事項之聲明者無礙，民事訴訟法第
    255條第1項第3款定有明文。本件原告起訴時聲明請求被告
    應將坐落台中縣大肚鄉○○段1261地號、同段1265地號土地
    上之地上物拆除，並將土地返還原告，嗣於訴訟進行中，更
    正其請求為被告應將坐落台中縣大肚鄉○○段1261地號土地
    如台中縣清水地政事務所98年7月22日鑑定圖Ａ部分所示面
    積59平方公尺上之圍牆拆除，並將土地返還原告，核原告上
    開聲明之更正，係屬減縮應受判決事項之聲明，於上開規定
    無違，應予准許，合先敘明。
貳、實體事項：
一、原告起訴主張：坐落於臺中縣大肚鄉○○段1261地號之土地
    為原告所有，被告未經原告之同意，亦無任何合法權源，無
    權占用上開地段如附圖（台中縣清水地政事務所98年7月22
    日鑑定圖）所示Ａ部分面積59平方公尺之土地（下稱系爭土
    地），搭建房屋、圍牆及堆置雜物使用，已致原告所有權之
    行使受有損害，為此，爰依民法第767條之規定提起本件訴
    訟，並聲明：1.如第一項主文所示。2.訴訟費用由被告負擔
    。
二、被告則以：對於系爭土地為原告所有，圍牆為被告所有並占
    用到原告之系爭同段1261地號土地，原告請求拆除圍牆返還
    土地一事並不爭執，惟原告拆除圍牆應幫被告整理拆除掉之
    部份，讓被告能夠居住等語，資為抗辯。答辯聲明：1.原告
    之訴駁回。2.訴訟費用由原告負擔。
三、本院之判斷：
(一)、原告主張其為系爭土地之所有權人，被告在系爭土地上，搭
    建圍牆，無權占用之事實，業據原告提出系爭土地所有權狀
    及土地登記謄本為證，並經本院會同台中縣清水地政事務所
    人員至現場勘驗屬實，製有勘驗測量筆錄暨鑑定圖附卷可稽
    。被告對於系爭土地為原告所有，圍牆為被告所有，並無權
    占用乙事並不爭執，依照民事訴訟法第280條第1項之規定，
    視同自認，堪信原告主張為真實。
(二)、按所有人對於無權占有或侵奪其所有物者，得請求返還之。
    對於妨害其所有權者，得請求除去之。有妨害其所有權之虞
    者，得請求防止之，民法第767條定有明文。本件被告就其
    無權占用系爭土地部份之事實均不爭執，堪信原告之主張為
    真實，業如前述。是原告基於所有人之物上請求權，請求被
    告應將坐落臺中縣大肚鄉○○段1261地號土地如附圖（台中
    縣清水地政事務所98年7月22日鑑定圖）所示Ａ部分面積59
    平方公尺上之圍牆拆除，並將土地返還原告，為有理由，應
    予准許。
四、本件判決之結果已臻明確，兩造其餘攻擊防禦方法，經審酌
    後核與判決結果無影響，毋庸一一贅述，附此敘明。
五、結論：本件原告之訴為有理由，爰依民事訴訟法第78條，判
    決如主文。
中    華    民    國    98    年    10    月    27    日
                  民事第四庭    法  官  洪堯讚
一、右為正本係照原本作成。
二、如不服本判決，應於判決送達後20日內，向本院提出上訴狀
    。（須按他造當事人之人數附繕本）。
三、提起上訴，應以上訴狀表明(一)對於第一審判決不服之程度，
    及應如何廢棄或變更之聲明，(二)上訴理由（民事訴訟法第
    441條第1項第3款、第4款），提出於第一審法院。
中    華    民    國    98    年    10    月    27    日
                                書記官
附圖：台中縣清水地政事務所98年7月22日鑑定圖


司法院資訊處製作；財團法人民間司法改革基金會備份。
